# 请教陈老师，关于盈余公积计提

提问人：Alisa_wang 时间：2012-10-19 13:07:56
（ 1 ）当年如果存在未弥补亏损，本年净利润弥补亏损之后的可供分配利润为基数计提盈余公积（假设不用盈余公积弥补亏损），请教陈老师，这个弥补的亏损，是税法认定的可抵扣亏损，还是会计报表上的未分配利润负数？ 假设资产负债表日，未分配利润是-1000 万元，但税法认定的是-500万元。那我本年实再了 3000 万的利润总额（假设不存在纳税调整事项），我是以 2500 万*25%=625万元 纳税，然后3000-625-1000万元再来分配吗？即税前弥补的亏损，要以税务局为准，计提盈余公积的可供分配利润，以报表上的未分配利润负数为准？ 那公司法中规定，公司如有未弥补亏损，可用以后年度五年内实现的税前利润弥补。那这个未弥补亏损，指的是税法上的还是会计报表上的呢？
（ 2 ）如果企业上年利润为 1000 万，计提了 100 万盈余公积，然后分配了股利 500 万。本年重大会计差错调整，调减了期初未分配利润 1000 万（假设），冲回 100 万盈余公积，股利如何处理？

回答人：chenyiwei
回复 Alisa_wang 的帖子
1 、盈余公积的计提属于法律和财务、会计范畴的问题，与税务规定无关。公司法中的“弥补亏损”系针对个别财务报表上未分配利润的负数余额而言。
2 、由于股利分配需经过董事会或股东大会决议，因此在前期会计调整或者差错更正减少未分配利润余额之后，也需要由董事会或者股东大会作出决议撤销上年度的利润分配决议，才能对应付股利进行调整以及确认应向股东收回的多分利润额。

回答人：chenyiwei
回复 mimi199011 的帖子
这个问题要明确“会计”的定位。会计的职能是事后的被动反映，即反映特定会计主体所发生的交易和事项对其财务状况、经营成果和现金流量的影响。不论某项交易是否符合法律法规规定，只要其确实发生了，并且对特定会计主体的财务状况、经营成果和现金流量产生了影响，则会计上必须对其予以适当的确认、计量、列报和披露。
在审计中注意到违反法律法规的交易和事项时，注册会计师可以向管理层、治理层提出管理建议，提请其采取适当的补救措施以纠正已发生的违反法律法规的行为，并关注该违法违规事项可能招致的处罚等对企业的财务状况、经营成果的影响是否已经得到了恰当的确认和披露。但是，对于违法违规事项，注册会计师所能做的只是通过管理建议的方式提请管理层、治理层关注和纠正相关违法违规行为，但具体的纠正处理属于管理职能，不能由注册会计师代行。注册会计师更应当关注的问题是：是否所有已真实发生的交易和事项均已在被审计的财务报表中得到了恰当的确认、计量、列报和披露，而不论这些交易和事项本身是否违规。

提问人：guizilaile00 时间：2013-06-11 14:55:55
回复 chenyiwei 的帖子
1 、年初未分配利润为－ 1000 万，本年实现净利润为 400 万，那本年度是否仍需要计提盈余公积还是不需要计提呢？
2 、年初未分配利润为－ 1000 万，本年实现净利润为 1400 万，那本年度是按 1400 万计提盈余公积还是按 400 万计提盈余公积呢？

回答人：chenyiwei
1 、第一种情况下，本年度的盈利不足以弥补累计亏损，所以无需计提法定盈余公积； 2 、第二种情况下，习惯上是按照补亏后多余的 400 万元为基数计提法定盈余公积。

提问人：812146714 时间：2013-07-19 16:42:17
版主大人，比较关心”弥补亏损“的概念，根据您的回答，“弥补亏损”是指财务报表上未分配利润的负数余额而言，举例说明： 1 、公司12 年当期会计利润亏损（累计未分配利润为负数），但是税务利润是盈利的，这种情况下， 2013 年实现了当期的盈利，是否需要弥补 12 年会计利润亏损后再计提盈余公积？ 2 、公司 12 年当期会计利润亏损（累计未分配利润为正数），但是税务利润是盈利的，这种情况下， 2013 年实现了当期的盈利，是否需要弥补 12 年会计利润亏损后再计提盈余公积？
3 、您说的“弥补亏损”概念从哪里可以查到文献呢？

回答人：chenyiwei
1 、根据会计上的未分配利润余额决定是否需要弥补。 2 、根据《公司法》关于公司利润分配的相关规定。

提问人：jinjingui 时间：2014-01-16 15:19:48
请教陈老师，如果公司累计未分配利润为正，而且当年又产生净利润的，但是公司不计提盈余公积，上年度经审计的年报中也未补提或者提及此事，本年审计时，是否需要对应提未提盈余公积予以披露呢？或者只是当年的计提起来？谢谢老师

回答人：chenyiwei
计提法定盈余公积是法定义务，公司法第 204 条是对不按规定计提法定盈余公积的处罚规定。因此对未按规定计提的事实应在附注中予以充分披露，同时考虑可能面临的罚款处罚对财务报表的影响是否已经得到了恰当的反映。

提问人：denghaifu 时间：2014-02-22 17:46:58
请教版主，如果上年亏损 100 万，但未分配利润是正数 300 万，本年净利 200 万，那本年计提盈余公积的时候需要先弥补完上年的亏损 100 万后在计提吗？谢谢

回答人：chenyiwei
一般理解，此时年初未分配利润仍然为正，不存在弥补亏损问题。故本年度提取法定盈余公积为200*10%=20万。